# 请教陈老师同一控制下企业合并的问题

提问人：怎么回事嘛 时间：2016-11-04 18:38:28
陈老师您好！ 想请教一个问题： A公司和B公司同受甲公司最终控制， 2015 年 9 月A同一控制下企业合并了B企业60%股份，合并前2015 年 8 月B企业剥离了一些业务给甲公司。B企业个别财务报表按处置资产负债做帐。 问题：A在编制合并报表时，对期初数进行追溯调整，是按照B企业 2014 年实际的财务报表追溯调整，还是 2014 年也要扣除剥离部分相应的资产和负债后的财务数据追溯。 谢谢！

回答人：chenyiwei
如果 2015 年 8 月B企业剥离给甲公司的业务独立性较强，与B的其他业务之间的往来和交易很少，且以前就在B的内部独立核算，在编制这些剥离业务的单独报表时无需进行复杂、主观的分配调整的，则建议采用你说的后一种方法；如果不满足这些条件，则建议采用你说的前一种方法，依据B自身的完整历史数据进行追溯，在A的合并报表中体现出这些业务的剥离处置过程。

提问人：zhs7403 时间：2016-11-05 08:40:53
陈老师，您这样考虑基于什么原因？我主要是对您说的前一种那样考虑没理解

回答人：chenyiwei
企业合并的对象本质上是业务而不是法人。前一种情况下，另一项独立业务并没有被并入合并方，因此在前期比较数据中包含另一项未纳入合并范围的业务的数据可能令人费解和产生歧义。

提问人：怎么回事嘛 时间：2016-11-07 19:08:33
非常感谢陈老师的回复！ 1 、如果被剥离业务的收入和成本是有单独核算，期间费用等其他利润表项目和资产负债表项目是没有分开的，在收购的时候，有做两年一期的模拟分拆，但模拟毕竟是模拟，期间费用按收入占比分拆本身有一定争议，因为被剥离业务收入基数虽然很大， 但是都是关联方销售。基于这种情况，是否按照第一种方法即按照法人报表进行追溯更为合适。 2 、个人还有一种观点，就是如果是股权收购，就按照法人报表进行追溯，因为购买股权时法人报表已经是历史形成的，应该是全口径合并。如果是业务合并，就按照业务报表进行追溯。这种观点您有什么意见，谢谢！

回答人：chenyiwei
1 、可以这样理解。 2 、关键是采用的模拟追溯的口径（业务或法人）在准确性和决策有用性方面的权衡。